臺灣桃園地方法院刑事判決　　　　　　　　　　　　　　九十三年度訴字第五七號
　　公　訴　人　臺灣桃園地方法院檢察署檢察官
　　被　　　告　甲○
　　指定辯護人　本院公設辯護人乙○○
右列被告因傷害等案件，經檢察官提起公訴（九十二年度偵字第一六三八九號），本
院判決如左：
    主  文
甲○傷害人之身體，處有期徒刑伍月，如易科罰金，以佰元折算壹日；又損壞他人
機車之壓克力擋風板、塑膠坐墊，足以生損害於他人，處有期徒刑參月，如易科罰金
，以佰元折算壹日。應執行有期徒刑柒月，如易科罰金，以佰元折算壹日。
    事  實
一、甲○曾於民國八十八年間、八十九年間，二度因傷害案件，經本院判處拘役確定
    ，並執行完畢。又於九十一年間，因妨害家庭案件，經本院判處有期徒刑四月確
    定。又於九十二年間因傷害案件，經本院判處有期徒刑三月確定。甲○與丁○○
    為夫妻，二人並育有丙○○、戊○○二子女。甲○與丁○○感情不睦，已離家多
    年。於九十二年八月八日父親節當天二十時許，甲○之女戊○○以電話聯繫甲○
    ，請其回家共度父親節，二人在電話中因談及房屋遭法院查封拍賣之事，甲○認
    此事與丁○○有關，遂臨時起意，基於普通傷害之犯意，攜帶水果刀一把並藏放
    於隨身攜帶之皮包內，於同日二十時四十分許，前往丁○○所開設位於桃園縣平
    鎮市○○路雙連一段六二號之餐廳兼住家，先以腳踢開該址自動門進入屋內，見
    丁○○與其子女丙○○、戊○○正在屋內看電視，隨即上前質問丁○○為何把房
    子賣掉，同時並先掌摑丁○○臉部一掌，再接續對丁○○施以拳打腳踢，丁○○
    未予理會，甲○遂取出預藏之水果刀一把，並揚稱：要殺死你等語，隨即持刀接
    續向丁○○劃去，並劃到丁○○右上臂一刀，丁○○因上開甲○接續之攻擊而受
    有右上臂挫傷三處（一公分Ｘ○‧五公分、一公分Ｘ○‧五公分、○‧五公分Ｘ
    ○‧五公分）、鼻挫傷（○‧五公分Ｘ○‧五公分）、頸部瘀傷（二十公分Ｘ一
    公分）等傷害，丁○○見狀，遂緊急抓起屋內之椅子抵擋，並以該椅將甲○推往
    屋外。甲○被推往屋外後，因憤恨難消，又另行起意，基於毀損之故意，在上址
    屋外，持上開水果刀，接續砍、刺丁○○所有車牌號碼：ＭＮＴ─七一八號輕型
    機車之壓克力擋風板、塑膠製坐墊，致該輕型機車之壓克力擋風板破碎損壞、塑
    膠製坐墊破裂損壞，足以生損害於丁○○。嗣為丁○○之女戊○○報警後，經警
    於同日查獲，並扣得水果刀一把。
三、案經丁○○訴由桃園縣警察局平鎮分局移送台灣桃園地方法院檢察署檢察官偵查
    起訴。
    理  由
一、被告甲○於本院審理時陳明其於前揭時、地與被害人丁○○爭吵、拉扯，其後並
    由員警洪明義在其包包內查獲水果刀一把等事實，然矢口否認有何傷害、毀損之
    犯行，警詢時先辯稱：九十二年八月八日伊到丁○○住處拿健保卡，伊未對丁○○拳打腳踢或持刀攻擊，是丁○○拿刀砍伊，並用椅子打伊，伊並因此受有傷害
    ，警方在伊包包內搜出之水果刀，從何而來伊不知道，當天僅伊與丁○○在場，
    無其他人看見案發經過云云，於檢察官訊問時又改稱：當天未與丁○○吵架或持
    刀砍丁○○云云，於本院審理時又辯稱：當天伊沒有打丁○○，伊沒見過扣案的
    水果刀，上開機車伊沒見過，是誰的伊也不清楚云云。惟查，右揭被告徒手毆打
    被害人並接續持水果刀劃傷被害人右上臂一刀之犯罪事實，業據被害人於檢察官
    訊問中指訴甚詳，並經被害人以證人之身分於本院交互詰問時具結證稱：九十二
    年八月八日二十時許，伊在住處看電視，被告腳踢自動門進入屋內，質問伊為何
    要讓被告的房子被法院查封賣掉，伊回稱妳沒地方住，可以回家住，被告即以拳
    、腳攻擊伊，拉伊的衣領，並宣稱：打死你等語，伊因此跌倒在地，伊兒子丙○○見狀便把被告拉開，然被告仍從背包內拿出刀子，向伊喉嚨方向揮砍，伊雖有
    閃避，仍被劃到右上臂，被告再持刀揮向伊時，伊就以坐椅把被告推到屋外，被
    告到屋外後，就用刀子猛砍伊所有機車等語。另証人即被告與被害人之兒子丙○○於檢察官訊問時證稱：伊看見被告拿出預藏在背包裡之菜刀（實為水果刀）砍
    殺丁○○，丁○○拿起坐椅抵擋，然右手臂仍被砍傷，當時被告叫丁○○去死，
    後來被告又持刀砍破丁○○所有之機車坐椅及擋風板，還不小心將自己的手砍傷
    等語；証人即被告與被害人之女兒戊○○於檢察官訊問時證稱：被告對丁○○摑
    臉、腳踢二下，丁○○並未還手，被告見丁○○無反應，隨即拿出預藏在背包裡
    之菜刀（實為水果刀），以左、右揮砍之方式，用力砍殺丁○○，丁○○拿起坐
    椅抵擋，右手臂仍被砍傷，隨後被告又持刀砍破丁○○所有之輕型機車之坐椅、
    擋風板，並不小心將自己之手弄傷等語，丙○○於本院交互詰問時再次證述：被
    告回來的時候，伊與丁○○、戊○○在家，被告一進來，就一直質問丁○○為何
    要把房子賣掉，然後先打丁○○一巴掌，並一直打丁○○，抓丁○○的衣領，然
    後被告從包包裡面拿出菜刀來，將丁○○右上臂砍下一層皮，丁○○就用椅子把
    被告推出去，被告就在屋外持刀砍丁○○所有機車之擋風板及坐墊，後來被告又
    從外面衝進來要打丁○○，丁○○就把被告壓在地上，戊○○就打電話報警等語
    ；戊○○於本院交互詰問時亦證稱：當天係伊先打電話給被告，問被告是否要回
    來一起過父親節，被告就在電話裡面責怪丁○○把房子賣掉，掛完電話大約隔了
    五到十分鐘，被告以腳踢自動門進入屋內，當時伊與丁○○、丙○○在看電視，
    被告進屋後就踢打丁○○，並質問丁○○為何把房子賣掉，害被告沒地方住，然
    後被告就一直扯丁○○的衣領，並一直打丁○○，丁○○不理被告，被告就把刀
    子從皮包拿出來，砍向丁○○，並稱：要殺死你等語三次，丙○○就跑過去把被
    告推開，丁○○就拿起椅子擋住被告，並用椅子把被告推出去，被告在屋外仍一
    直砍丁○○所有機車之擋風板及坐墊等語，審酌證人丙○○、戊○○上開證言，
    除與被害人指訴相符外，且其等在檢察官訊問時及本院交互詰問時之證言，前後
    一致，且互核相符，並有陽明醫院乙診字第一五三二一０一０八二號診斷証明書
    一紙，扣案之水果刀一把及遭毀損之機車壓克力擋風板碎片一包、機車照片二張
    、被害人右上臂受傷照片一張、水果刀照片四張可按。參以被告是其二人之母親
    ，雖被害人是其二人之父親，然依常情若父親真未遭其母親毆打，子女怎有可能
    故意誣攀母親之理，丙○○、戊○○上開證言應堪採信。此外案發當天據報前往
    現場處理之員警洪明義本院審理時亦證稱：伊到現場後看到被告、丁○○、丙○○、戊○○在場，現場有血跡，丁○○衣服上面有血跡，丁○○的手有受傷，機
    車有毀損，伊請被告把包包裡面的東西倒出來，裡面就有扣案的水果刀，將被告
    帶回警局途中，被告有將扣案水果刀丟倒車外，後經我們找回等語，再參酌被告
    於本院審理中稱：我到警局途中，有將這把刀丟掉，我覺得為何我皮包裡面有這
    種東西，於警察正在盤查前面車子，我就把刀子丟掉等語，亦足證丙○○、戊○○當時確在現場，且丁○○當時確實受有傷害，而其所有機車亦確實遭到毀損之
    事實，綜上足認被告確係於上開時、地，先以拳、腳攻擊被害人，接續再以水果
    刀劃傷被害人，致被害人受有上開傷害，並繼而毀損被害人之機車壓克力擋風板
    、坐墊無誤。被告雖於警詢、偵查及本院審理時否認傷害及毀損之犯行，並以前
    詞置辯，然其所辯，除就丙○○、戊○○是否在現場乙節與事實不符外，對於當
    天其是否與丁○○發生爭吵或肢體衝突，當天其本人是否受有傷害，受傷之原因
    為何等情，其陳述亦前後反覆不一，且其如未見過扣案之水果刀，何以該水果刀
    會置於其皮包內為警扣獲？其何以於至警局途中將該水果刀丟倒車外，企圖湮滅
    該項證據？益見其有持該水果刀犯罪，是其所辯顯係卸責之詞，而不可採信。又
    依陽明醫院診斷明書所載被害人係受有右上臂挫傷三處處（一公分Ｘ○‧五公分
    、一公分Ｘ○‧五公分、○‧五公分Ｘ○‧五公分）、鼻挫傷（○‧五公分Ｘ○
    ‧五公分）、頸部瘀傷（二十公分Ｘ一公分）等輕傷害，且其中上開水果刀劃傷
    之右上臂，亦僅有輕微之挫傷，再由卷附丁○○右上臂受傷照片觀之，上開傷害
    亦僅傷及皮膚表層之淺處，且力道不重，並非由外而內猛力刺入，故應係被害人
    遭被告拳打時之擦傷及遭被告持上開水果刀削擦所致，被告主觀上僅係基於傷害
    之犯意而為，並非基於殺人之犯意甚明，至於被告持刀揚稱要殺死被害人，乃係
    因衝突間出於威嚇被害人之言詞，尚不能逕以其言詞內容謂要殺死被害人，即推
    定其有殺人之主觀犯意，被害人稱被告係基於殺人犯意而為，亦非可採。另本件
    係被告接續對被害人出拳腳及水果刀攻擊，被害人乃以木製坐椅將被告推出屋外
    ，進而將被告壓倒在地，被害人對被告並無其他之侵害行為，乃被告攻擊被害人
    成傷，其攻擊行為，並非為排除對方不法侵害而加以還擊之防衛行為，自不得主
    張正當防衛，辯護人辯護意旨指被告係正當防衛不應處罰云云，亦非可採。本件
    事証明確，被告之傷害、毀損犯行足堪認定。
三、被告以拳腳毆打及持刀劃傷被害人丁○○成傷部分，係犯刑法第二百七十七條第
    一項之傷害罪。其持刀破壞被害人所有機車壓克力擋風板、塑膠坐墊，足以生損
    害於被害人部分，核犯刑法第三百五十四條之毀損器物罪。其傷害前之持刀及言
    詞恐嚇被害人之危險行為，為傷害被害人之實害行為所吸收，不另論罪。查被害
    人係被告之配偶，依家庭暴力防治法第三條第一款規定，為被告之家庭成員，被
    告對其家庭成員即被害人，以拳腳、揮刀擊打成傷等方式，故意實施身體上不法
    侵害之家庭暴力行為而成立刑法之傷害罪，其所為核屬家庭暴力防治法第二條第
    二項之家庭暴力罪，應予敘明。又依前開說明，被告係基於傷害人之犯意，而以
    拳腳及水果刀攻擊被害人，公訴人認被告係犯殺人未遂罪，此部分起訴法條尚有
    未洽，應予變更。被告係於毆打傷害被害人後，經被害人以椅子抵擋，推往屋外
    後，始又起意毀損被害人停置於屋外之機車擋風板與座墊，所犯傷害、毀損二罪
    ，犯意顯然各別，且罪名不同，應分論併罰。爰審酌被告曾於八十八年、八十九
    年間二度因傷害案件，經本院判處拘役確定，並執行完畢；又於九十一年間因妨
    害家庭案件，經本院判處有期徒刑四月；復於九十二年間，因傷害案件，經本院
    判處有期徒刑三月，於九十二年六月二十五日確定，有台桃園地方法院檢察署刑
    案資料查註紀錄表、台灣高等法院被告全國前案紀錄表各一紙可按，前已三度犯
    傷害罪，經判處罪刑確定，再犯本件傷害、毀損犯行，惡性不輕，其係持刀為本
    件之傷害、毀損犯行，被害人之傷勢情形及機車毀壞情形非重，與被告犯後態度
    等一切情狀，各量處如主文所示之刑，及定其應執行之刑，並分別就宣告刑與執
    行刑，各諭知易科罰金之折算標準，以示懲儆。被告持以劃傷被害人之水果刀一
    把，雖為供犯罪所用之物，惟無證據可證明係屬被告所有，自不得宣告沒收，末
    此敘明。
四、被告因妨害家庭案件，經本院九十年度簡上字第一五四號判處有期徒刑四月，於
    九十一年八月六日確定；惟其於上開妨害家庭案件裁判確定前之九十年一月二十
    四日、同年三月十七日犯傷害罪，經本院判處有期徒刑三月，於九十二年六月二
    十五日確定；此有台灣高等法院被告全國前案紀錄表及本院九十二年度簡上字第
    三四號刑事判決影本可按。上開二案依刑法第五十條、第五十三條、第五十一條
    第五款規定，合於定應執行刑之要件，惟尚未經檢察官向管轄法院聲請定其應執
    行之刑。故上開妨害家庭所處有期徒刑雖於九十一年十二月十一日易科罰金，僅
    係一部之執行，並非已執行完畢；而上開傷害所處有期徒刑三月，則係於本件行
    為（九十二年八月八日）後之九十二年十月三十一日始易科罰金。本件不合累犯
    之要件，附於敘明。
五、據上論斷，應依刑事訴訟法第二百九十九條第一項前段、第三百條，刑法第二百
    七十七條第一項、第三百五十四條、第四十一條第一項前段、第二項，第五十一
    條第五款，罰金罰鍰提高標準條例第一條前段、第二條，判決如主文。
本案經檢察官洪景明到庭執行職務
中      華      民      國       九十三     年    十      月   十九   日
                                臺灣桃園地方法院刑事第三庭
                                      審判長法官  謝順輝
                                            法官  李昆南
                                            法官  尹  良
右正本證明與原本無異。
如不服本判決，應於判決送達後十日內，向本院提出上訴狀（應附繕本），上訴於臺
灣高等法院。
                                          書記官  廖宜政
中　　　華　　　民　　　國　　九十三　　年　　　十　　　月　　 十九 　　日
附本件論罪科刑依據之法條
刑法第二百七十七條第一項
傷害人之身體或健康者，處三年以下有期徒刑，拘役或一千元以下罰金。
刑法第三百五十四條
毀棄、損壞前二條以外之他人之物或致令不堪用，足以生損害於公眾或他人者，處二
年以下有期徒刑、拘役或五百元以下罰金。
